臺灣高等法院民事裁定
110年度抗字第1437號
抗  告  人  黃家興
            黃春榮
            黃淑惠
            黃淑華
            黃淑倩
            黃余美

上列抗告人因與相對人祭祀公業法人桃園縣李金興公間返還不當
得利等事件，聲請保全證據，對於中華民國110年10月29日臺灣
桃園地方法院110年度聲字第330號裁定提起抗告，本院裁定如下
：
    主  文
抗告駁回。
抗告費用由抗告人負擔。
    理  由
一、按證據有滅失或礙難使用之虞，或經他造同意者，得向法院
    聲請保全；就確定事、物之現狀有法律上利益並有必要時，
    亦得聲請為鑑定、勘驗或保全書證。保全證據之聲請，在起
    訴後，向受訴法院為之；在起訴前，向受訊問人住居地或證
    物所在地之地方法院為之。遇有急迫情形時，於起訴後，亦
    得向前項地方法院聲請保全證據。民事訴訟法第368條第1項
    、第369條分別定有明文。其立法意旨，係鑑於證據之調查
    ，本應於訴訟繫屬後已達調查之程度，且有調查必要者，始
    得為之，但於此之前，如該證據有滅失或有礙難使用之虞，
    卻不能立即調查，將因證據之滅失或情事變更而礙難使用，
    致影響日後裁判之正確性，故特設此制以為預防。準此，倘
    本案訴訟已繫屬於法院，且達於可以調查證據之程度，即無
    聲請保全證據之必要（最高法院109年度台抗字第942號裁定
    參照）。又依同法第370條第1項第2款、第4款及第2項規定
    ，保全證據之聲請，應表明應保全之證據、應保全證據之理
    由，並釋明應保全證據之理由。
二、本件抗告人聲請及抗告意旨略以：相對人以伊等之被繼承人
    黃玉麟就桃園市○○區○○段000○000○000地號土地（下稱系爭
    土地）無耕地三七五租約為由，請求伊等依民國80年間簽立
    之協議書（下稱系爭協議書）返還不當得利；伊等則提起反
    訴，請求相對人依系爭協議書給付自107年至109年之款項。
    爰聲請保全下列證據：㈠本件訟爭耕地蘆錦字第41號耕地三
    七五租約。㈡自44年起迄今歷年來派下員會議紀錄、管理委
    員會會議紀錄、收取蘆錦字第41號租金（穀或谷代金）收據
    及帳冊、往來銀行帳冊等資料。㈢相對人自80年起迄今歷年
    來收取本件系爭土地租金（穀或谷代金）之收據及帳冊。㈣
    相對人自94年起迄今，歷年來函發伊等先父袓之函文、收據
    （領據）、帳冊等證據。上開證據為相對人所持有，且與系
    爭土地早在62年以前即由相對人出租與第三人建屋經營商業
    有關，並與本件為何簽立系爭協議書，及相對人應依系爭協
    議書第3條規定計算及給付伊等金額之原因關係有直接關聯
    ，相對人持有上開證據，卻拒絕提出，顯有隱匿之虞，故有
    聲請保全證據之必要。另有關其他聲請向桃圜市政府民政局
    調閱派下員資料及向銀行調閱往來資料，並訊問證人部分，
    雖不在聲請保全證據範圍，原裁定既一併駁回，爰並聲明不
    服云云。
三、經查本件相對人向原法院以109年度訴字第818號提起本案訴
    訟，抗告人亦提起反訴，抗告人聲請保全上開證據㈠至㈣，可
    在本案訴訟程序中聲請調查，並無另行聲請保全證據之必要
    ；抗告人亦未釋明所聲請保全之證據有滅失或礙難使用之虞
    情事，其聲請保全證據，應屬無據。況就證據㈠蘆錦字第41
    號耕地三七五租約，原法院已向桃園南後蘆竹區公所調得上
    開租約全卷，已無保全證據之必要（見原裁定第2頁）；證
    據㈡自44年起迄今歷年派下員會議紀錄、管理委員會會議紀
    錄、收取蘆錦字第41號租金收據及帳冊、往來銀行帳冊等資
    料，原法院已於110年3月3日依民事訴訟法第343條規定，裁
    定命相對人提出107年至109年向承租人收取系爭土地租金帳
    冊、收據及繳納稅捐繳款單（見本院卷33-34頁），此屬同
    法第345條規定之適用範疇，並無聲請保全證據之必要。至
    其他有關向桃圜市政府民政局調閱相對人向主管機關自38年
    以來設立登記事項等資料及向銀行調閱往來資料並訊問證人
    （見原法院卷5-9頁）部分，均屬可在本案訴訟聲請調查證
    據之事項，抗告人亦陳明不在聲請保全證據範圍（見本院卷
    21頁），其就此部分聲明不服，亦屬無據。本件抗告人聲請
    保全證據，於法不合，不應准許。原法院裁定駁回抗告人之
    聲請，並無違誤；抗告意旨，指摘原裁定不當，聲明廢棄，
    為無理由。
四、據上論結，本件抗告為無理由，爰裁定如主文。
中　　華　　民　　國　　111 　年　　1  　 月　　26  　日
                  民事第二十庭  
                      審判長法  官  周祖民
                            法  官  馬傲霜
                            法  官  鄭威莉
正本係照原本作成。
本裁定除以適用法規顯有錯誤為理由外，不得再抗告。如提起再
抗告，應於收受送達後10日內委任律師為代理人向本院提出再抗
告狀。並繳納再抗告費新臺幣１千元。
中　　華　　民　　國　　111 　年　　1  　 月　　26  　日
　　　　　　　　　　　　　  書記官  楊璧華